臺灣高等法院刑事判決                100年度上易字第440號
上  訴  人
即  被  告  卓維通
選任辯護人  陳德義律師
上列上訴人即被告因違反保護令等案件，不服臺灣桃園地方法院
99年度易字第1057號，中華民國99年12月30日第一審判決（起訴
案號：臺灣桃園地方法院檢察署99年度偵字第4631號），提起上
訴，本院判決如下：
    主  文
原判決撤銷。
卓維通犯違反保護令罪，處有期徒刑伍月，如易科罰金，以新臺
幣壹仟元折算壹日；又犯違反保護令罪，處有期徒刑伍月，如易
科罰金，以新臺幣壹仟元折算壹日；又犯違反保護令罪，處有期
徒刑陸月，如易科罰金，以新臺幣壹仟元折算壹日；應執行有期
徒刑壹年貳月，如易科罰金，以新臺幣壹仟元折算壹日。
    事  實                                                                
一、卓維通與蘇00為配偶關係（於民國99年2 月25日經判決離
    婚，於同年4 月12日確定），2 人間具有家庭暴力防治法第
    3 條第1 款所定之家庭成員關係。卓維通前於民國98年7 月
    24日因對蘇00犯公然侮辱、違反保護令等罪，經臺灣桃園
    地方法院（以下簡稱桃園地院）於99年9 月16日以99年度桃
    簡字第1080號簡易判決判處拘役30日、有期徒刑5 月，並經
    同法院合議庭於100 年1 月6 日駁回卓維通之上訴確定（尚
    未執行，不構成累犯），又於98年8 月5 日因對蘇00犯恐
    嚇危害安全、公然侮辱、違反保護令等罪，經桃園地院於98
    年11月13日以98年度桃簡字第3414號案件判處有期徒刑3 月
    確定（於99年4 月13日易科罰金執行完畢，不構成累犯）。
    詎卓維通竟未能記取教訓，明知因曾對蘇00實施家庭暴力
    之不法侵害行為，業經桃園地院於98年7 月23日依家庭暴力
    防治法第14條規定，核發98年度家護字第615 號民事通常保
    護令，禁止卓維通對蘇00實施身體或精神上之不法侵害行
    為、禁止卓維通直接或間接對於蘇00為騷擾之行為、應遠
    離蘇00住居所（地址：桃園縣桃園市○○路471 號）及工
    作場所（地址：臺北市○○○路○ 段410 號2 樓）各至少50
    公尺，該保護令之有效期間為10個月；詎卓維通於收受上開
    98年度桃簡字第3414號判決書後，心生不滿，基於違反保護
    令及恐嚇之犯意，分別為下列行為，且以該等方式對蘇00
    實施身體或精神上不法侵害及騷擾行為，而違反前開保護令
    裁定：
（一）於98年11月28日晚上10時3 分許，以其所申設使用之不詳
      網路電話撥打蘇00所使用之00-0000000號室內電話，向
      蘇00恫稱：「看你要搞得多慘，我不在乎，我媽媽少一
      個兒子也不會在乎，看你爸爸可以少一個女兒不在乎嗎？
      」等加害生命之事（以下簡稱「第1通恐嚇電話」），使
      蘇00心生畏懼，致生危害於安全。
（二）於98年11月29日凌晨0 時9 分許，以其所申設使用之不詳
      網路電話撥打蘇00所使用0000000000號行動電話，向蘇
      美雲恫稱：「蘇00！我帶把槍去ㄅㄧㄤˋ你娘家你看怎
      樣？…這個家裡的東西…全部給我帶回來。」等加害生命
      、身體之事（以下簡稱「第2 通恐嚇電話」），恐嚇蘇美
      雲，使蘇00擔心自己及親友之安危而心生畏怖。
（三）於98年11月30日上午11時40分許，佯以同意配合辦理離婚
      登記為由，誘騙蘇00外出，並駕車搭載蘇00前往臺北
      市內湖區之彩虹河濱公園停車後，竟手持黑色電擊棒電擊
      蘇00後背及胸口（傷害部分未據告訴），對蘇00恫稱
      ：「要離婚的話，一定會後悔，要用4 條命來陪葬」等語
      ，復徒手抓住蘇00頭髮再恫以：「我媽媽可以少一個兒
      子，你爸爸可以少個女兒嗎？」等語，該等加害生命之事
      ，使蘇00心生畏懼，致生危害於安全。
二、案經蘇00訴由臺北市政府警察局內湖分局報告臺灣士林地
    方法院檢察署呈請臺灣高等法院檢察署檢察長令轉臺灣桃園
    地方法院檢察署檢察官偵查起訴。
    理  由                                                                
壹、程序方面：
一、按被告以外之人於偵查中向檢察官所為之陳述，除顯有不可
    信之情況者外，得為證據，刑事訴訟法第159 條之1 第2 項
    定有明文；又現階段刑事訴訟法規定檢察官代表國家偵查犯
    罪、實施公訴，依法其有訊問被告、證人及鑑定人之權，證
    人、鑑定人且須具結，而實務運作時，偵查中檢察官向被告
    以外之人所取得之陳述，原則上均能遵守法律規定，不致違
    法取供，其可信性極高，故明定被告以外之人於偵查中向檢
    察官所為陳述，除顯有不可信之情況者外，得為證據；至於
    該項所謂「顯有不可信性」，係指陳述是否出於供述者之真
    意、有無違法取供情事之信用性而言，應就偵查或調查筆錄
    製作之原因、過程及其功能等加以觀察其信用性，據以判斷
    該傳聞證據是否有顯不可信之情況，並非對其陳述內容之「
    證明力」如何加以論斷，二者之層次有別，不容混淆（刑事
    訴訟法第159 條之1 第2 項之立法理由及最高法院94年度台
    上字第629 號判決意旨參照）。經查，下列理由所引證人蘇
    美雲、陳佳妤2 人於偵查中以證人身分經具結而向檢察官所
    為之陳述，自筆錄內容觀之，並無不正取供之情事，即就卷
    證形式上觀察，尚無一望即知之顯不可信之情形，被告及其
    等辯護人亦未指出有何顯不可信之情況，依刑事訴訟法第15
    9 條之1 第2 項之規定，該等證人於偵查中之上開證述，自
    有證據能力。又按，詰問權係指訴訟上當事人有在審判庭輪
    流盤問證人，以求發現真實，辨明供述證據真偽之權利，其
    於現行刑事訴訟制度之設計，以刑事訴訟法第166 條以下規
    定之交互詰問為實踐，屬於人證調查證據程序之一環，與證
    據能力係指符合法律所規定之證據適格，而得成為證明犯罪
    事實存在與否之證據資格，性質上並非相同；偵查中檢察官
    為蒐集被告犯罪證據，訊問證人旨在確認被告嫌疑之有無及
    內容，與審判期日透過當事人之攻防，調查證人以認定事實
    之性質及目的，尚屬有別；刑事訴訟法第248 條第1 項前段
    雖有：「如被告在場者，被告得親自詰問。」之規定，然偵
    查中訊問證人，法無明文必須傳喚被告使之得以在場，事實
    上亦難期被告有於偵查中行使詰問權之機會；此項未經被告
    詰問之被告以外之人於偵查中向檢察官所為之陳述，依刑事
    訴訟法第159 條之1 第2 項之規定，原則上屬於法律規定為
    有證據能力之傳聞證據，於例外顯有不可信之情況，始否定
    其得為證據；是得為證據之被告以外之人於偵查中所為之陳
    述，因其陳述未經被告詰問，應認屬於未經合法調查之證據
    ，並非無證據能力，而禁止證據之使用（最高法院96年度台
    上字第4064號判決意旨參照），被告卓維通及其辯護人以證
    人蘇00、陳佳妤2 人於偵查中未經交互詰問為由，主張該
    等證人上開於偵訊時之證述無證據能力，尚有誤會。
二、又按，被告以外之人（包括證人、鑑定人、告訴人、被害人
    及共同被告等）於審判外之陳述雖不符刑事訴訟法第159 條
    之1 至之4 等4 條之規定，經當事人於審判程序同意作為證
    據，法院審酌該言詞陳述或書面陳述作成時之情況，認為適
    當者，得為證據，刑事訴訟法第159 條之5 第1 項定有明文
    。查其餘本件下列所用於證明被告卓維通犯罪之被告以外之
    人於審判外之供述，公訴人、被告及其辯護人均於本院準備
    程序中表示同意作為證據（見本院卷第33至34頁），而本院
    審酌上開供述證據製作時之情況，無不當取供及證明力明顯
    過低之瑕疵，認以之作為證據應屬適當，揆諸前開規定，前
    揭證據資料應有證據能力。
三、至手機錄音檔時序等紀錄之翻拍照片、簡訊之翻拍照片等，
    係告訴人蘇00為蒐集被告犯罪證據，以行動電話之錄音設
    備錄取其與被告間之對話內容，或留存被告所傳之簡訊，再
    將之拍攝為照片，全憑機械力所為，並未伴有人之主觀意見
    在內，均屬物證，經依刑事訴訟法第164 條規定，提示令被
    告辨認，自得做為裁判基礎，附此說明。
貳、實體方面：
一、訊據被告卓維通固不否認其有收受桃園地院所核發之前揭保
    護令，且坦承曾向告訴人蘇00陳述如事實欄一(一)、(二)所示
    之言詞，且曾於如事實欄三所示時間與告訴人見面並同往彩
    虹河濱公園等事實，惟矢口否認有何恐嚇、違反保護令之犯
    行，辯稱：如事實欄一(一)、(二)所示之言詞，係發生在98年5
    月間，因告訴人的父親打電話來恐嚇伊，說要斷伊手腳等語
    ，又如事實欄一(三)所示部分，伊沒有對告訴人說該等恐嚇言
    語等語。經查：
（一）桃園地院前於98年7 月23日以98年度家護字第615 號裁定
      核發民事通常保護令，禁止被告對告訴人實施身體或精神
      上不法侵害之行為、禁止被告對於告訴人為騷擾之行為、
      命被告應遠離告訴人住居所（地址：桃園縣桃園市○○路
      471 號）及工作場所（地址：臺北市○○○路○ 段410 號
      2 樓）各至少50公尺，該保護令之有效期間為10個月等情
      ，為被告所是認，且有該民事通常保護令1 份附卷可稽，
      此部分事實首堪認定。
（二）被告所為如事實欄一(一)、(二)所示之恐嚇及違反保護令行為
      部分：
    1.經本院勘驗告訴人所提出之錄音檔案：
      (1)其中檔名為「1128恐嚇說你爸少一個女兒」之錄音，其
        內容為：
        （電話鈴響）
        女：卓維通又打來了，我在錄音。
        （電話鈴聲）
        男：看你這一次要把我搞得多慘，我不在乎，我媽媽少
            一個兒子也不會在乎，看你爸爸可以少一個女兒不
            在乎嗎？……記住我的話……
      (2)另其中檔名為「1128恐嚇要帶把槍去你娘家」之錄音，
        其內容為：
        男：蘇00。
        女：好啦，不要一直講啦。
        男：我帶把槍去ㄅㄧㄤˋ你娘家，你看怎樣？我告訴你
            。
        女：什麼啊？
        男：（聽不清楚）……全部給我帶回來。聽清楚沒有？
            聽清楚沒有啦？蘇00。
        女：現在是半夜，你不要打電話來吵我睡覺。
        男：蘇00……這個家裡的東西……
        女：現在是半夜，你囉哩囉嗦幹嘛……
        男：全部給我帶回來……聽清楚了嗎？聽清楚了嗎？
        女：我要睡覺你不要再吵了。（2 人聲音重疊）
        男：聽清楚沒有啦？（2 人聲音重疊）
        女：我要睡覺你不要……
        男：我叫你明天把東西帶回來，可以嗎？
        女：你嚕嗦什麼啊？
        男：妳們這樣（台語）……（聽不清楚）。
        女：你很奇怪，你在耍流氓幹嘛？
        男：耍流氓？東西給我搬回娘家？
        女：我的東西我為什麼不能搬回來？
        男：（聽不清楚）
        女：什麼？你說什麼？
        男：（聽不清楚）
        女：啊？
        男：我說每天公司你都有開嗎？
        女：沒有啊，我沒有開啊！
        男：都沒開門？
        女：怎麼了？
        男：看到你上門去？
        女：沒有啊，真的啊！
        男：（聽不清楚）
        女：什麼東西不見？什麼東西嘛？
      (3)上開勘驗有本院勘驗筆錄可按（見本院卷第86頁反面至
        87頁），並經被告承認為其與告訴人間之對話（見本院
        卷第87頁反面），參諸被告於該等對話內容之主動語氣
        ，已可認定被告確有撥打該二通電話。被告辯稱其係因
        與告訴人爭吵，始有該等對話，且對話內容經告訴人節
        錄等語；然縱與他人有所爭執，亦不足為揚言侵害他人
        生命或身體、致生危害於安全之正當化理由，而被告既
        坦承其曾有該等恐嚇言詞，該等恐嚇言詞即非為告訴人
        所偽造、合成。又上開第二段錄音雖告訴人語氣疲憊，
        前半段表示想睡覺，後半段與被告對話爭執，然經告訴
        人陳稱：該段時間被告經常打恐嚇電話給伊，該錄音是
        用手機錄的，因伊經常遭被告恐嚇，到後來已不想在被
        告面前表現害怕，故有該等語氣，且伊父親有聽到伊等
        對話，伊在語氣上也想讓父親放心，但伊非常恐懼等語
        （見本院卷第87頁反面），參諸被告前已有多次恐嚇、
        公然侮辱等違反保護令犯行，且與告訴人間涉訟多起，
        告訴人之生活當受其影響而疲於應付，被告再三打電話
        給告訴人，已違反上開民事通常保護令所為禁止被告對
        於告訴人為騷擾之行為之禁令，其所稱：「我帶把槍去
        ㄅㄧㄤˋ你娘家你看怎樣？」等語，更屬對告訴人實施
        精神上之不法侵害，社會一般人聞言均足生畏，況係曾
        受被告恐嚇之告訴人，告訴人陳稱其心存恐懼，應可採
        信。
    2.又告訴人接聽該等電話之經過，經證人即告訴人蘇00於
      偵查中證稱：伊之前所述於98年11月28日晚上10時3 分許
      接到告訴人恫嚇電話的時間沒有錯，因當日伊用手機錄音
      ，沒有顯示來電號碼，來電號碼無法確認，被告當時有使
      用很多網路電話，應該是用網路電話打到伊住處室內電話
      恐嚇伊，被告於98年11月26日收到第一份家暴案的起訴書
      後，心生不滿，連續打電話騷擾伊，伊就掛被告電話，被
      告表示再掛其電話試看看，之後在10時3 分被告再用網路
      電話恐嚇伊；另關於第2 通恐嚇電話的時間應該是正確的
      ，因為被告打過來時，伊是用手機錄的，被告應該是用網
      路電話打伊的手機電話等語（見偵字第4631號卷第66頁）
      ；及於原審審理時證稱：伊只錄到3 通電話，伊提出告訴
      的有兩通，一通是28日晚上10時03分，當晚10時許，被告
      已打來7 、8 通電話，有一通被告叫伊不要掛電話，被告
      說再掛電話看會不會失控，該通伊也有錄到，但沒有提出
      告訴，當時伊不理被告，電話放在旁邊，之後被告就自己
      掛斷；後來被告又打一通來是10時03分，被告說「看你要
      搞得多慘，我不在乎，我媽媽少一個兒子也不會在乎，看
      你爸爸可以少一個女兒不在乎嗎？」這通電話講了大概1
      分多鐘，被告威脅到伊家人，所以伊感受很強烈，被告打
      來就一直罵伊，伊都不出聲，伊很害怕，伊等相處的模式
      ，被告一直很兇，伊卻不敢出聲；再有一通是隔天半夜，
      因為伊父親在隔壁睡覺，所以伊把電話藏在棉被裡跟被告
      講，被告一打來即說「蘇00！我帶把槍去ㄅㄧㄤˋ你娘
      家，你看怎樣…這個家裡的東西…全部給我帶回來。」因
      為被告威脅到伊娘家，所以伊很害怕，這通電話講了大概
      4 、5 分鐘，被告前面罵完以後，伊試著安撫被告的情緒
      ，被告還有跟說叫伊把拿回去娘家的東西，都帶回家，伊
      問被告，伊拿了什麼東西，被告說櫃子裡面的東西不見了
      等語（見原審易字卷第19頁反面、21頁反面至22頁），其
      證稱內容一致，且經具結以擔保其證詞之真實性及憑信性
      。告訴人所稱接獲電話之時間，核與其所提出其行動電話
      紀錄該2 通錄音之檔案名稱、檔案大小及其日期、時間等
      資料之畫面（見偵字第4631號卷第70頁上方、第71頁右側
      ）均相符合，不僅證明告訴人所持有之行動電話確有上開
      錄音檔案，觀之告訴人擁有多數與被告間對話之錄音檔案
      ，皆依時間先後順序排列，尚無造假之理；衡以一般人使
      用行動電話之常情，均設置正常之時間，以符合即時查看
      時間之功能，告訴人復為公司之經營者，所使用通訊工具
      顯示正確之時間，亦為其確實掌控業務進度所必要，而接
      獲被告恐嚇電話之時間，並非告訴人所得預知或控制，該
      等電話復未顯示來電號碼，告訴人當無於接聽並聽聞係被
      告來電時，再及時調整其手機時間以進行錄音之可能；且
      證人蘇00為上開證述時，業經桃園地院判准其與被告離
      婚，亦無就其錄製時間設詞誣陷被告之理；此外並有錄音
      光碟附卷可稽，證人蘇00上開所證述之錄音情形及其時
      間，應可採信。被告不否認其確有為上開言詞，僅空言否
      認時間不實，顯非可採。
（三）被告所為如事實欄一(三)所示之恐嚇及違反保護令行為部分
      ：
    1.被告此部分犯行，經證人蘇00於偵查中證稱：98年11月
      30日上午被告打電話約伊一同去辦離婚，稱中午就要載伊
      去辦離婚，被告希望伊撤銷其他告訴，即願意離婚，上午
      11點40分伊上車之後，被告一直問伊可否不要離婚，伊說
      沒有辦法再與被告相處，被告就說去公園談一下吧，被告
      將車子停車熄火，在車內一直問伊為何要離婚，伊仍然說
      要離婚，被告就強行抱住伊，伊問被告要做什麼，後來伊
      感覺被告從口袋拿出黑色的小電擊棒，電擊伊後背，之後
      被告又推伊，又電擊伊胸口，伊整個人就癱坐在腳踏墊上
      ，被告邊電擊伊，邊說「要離婚的話，一定會後悔，要用
      四條命來陪葬」，又抓著伊頭髮，說不准離婚，要伊回家
      ，其是一家之主，要伊撤回告訴，並說「我媽媽可以少個
      兒子，你爸爸可以少個女兒嗎？」被告後來將伊載到松山
      路與忠孝東路口，伊因被電擊而身體不適，所以坐在路上
      哭，後來路人幫伊報警等語（見偵字第4631號卷第4 、5
      頁）；嗣於原審審理時證稱：11月26、27日，伊與被告都
      收到被告違反保護令的簡易判決，連續兩天被告打電話恐
      嚇辱罵伊，30日早上伊接到電話，被告說想通了，要跟伊
      離婚，希望伊撤銷告訴。要伊早上打電話問書記官如何可
      以撤銷告訴；到河濱公園時，伊拿出離婚協議書，跟被告
      說先辦理離婚登記，被告就將車熄火，伊說要開一下窗戶
      ，被告在車子裡面想要抱伊，開始上下其手、猥褻伊，並
      且把窗戶關小，被告猥褻伊之後，伊感覺被告的抱法很奇
      怪，一隻手壓住伊，不讓伊掙脫，另一隻手好像要拿什麼
      東西拿不出來，之後伊覺得背後麻麻的，有電擊啪啪的聲
      音，伊問被告要幹什麼，被告說要離婚的話，就拿四條命
      來陪葬，後來換電伊手臂，伊看到一個黑色小小的電擊棒
      ，被告還伸到衣服裡面電伊胸口，那一次電最久，被告還
      稱「我媽媽少個兒子沒關係。你爸爸可以少個女兒嗎？」
      被告停止攻擊可能是因電伊胸口到後來伊不出聲，身體也
      往下滑，被告拉伊的頭髮，叫伊道歉，叫伊說伊是愛被告
      的，叫伊撤銷告訴，馬上搬回去，被告是一家之主，伊有
      照被告的要求，跟被告說伊是愛被告的，要撤銷告訴，不
      想被告被關，伊在座位上哭很久，被告說要載伊回桃園，
      伊說想要在臺北平靜一下心情，請被告載伊回公司，被告
      叫伊晚上早點回家，就放伊在忠孝東路跟松山路口的天橋
      下車，距離公司大概100 公尺距離，伊用爬的下車，就坐
      在旁邊哭，沒有通知任何人，路人看伊在哭，問伊怎麼回
      事，伊說是伊先生電擊伊，要殺伊家人，路人討論了一下
      ，決定要報案，且問要不要通知家人過來，因家人在桃園
      ，故伊通知同事陳佳妤過來，陳佳妤到現場時，伊都站不
      起來，伊從下車就坐著靠著天橋的柱子，一直到陳佳妤來
      ，不知道誰扶伊起來，伊的腳都是癱軟的等語（見原審訴
      字卷第19至20頁），已就其當日被害情節陳述綦詳。
    2.復經本院勘驗告訴人所提出之錄音檔案，其中檔名為「11
      30電擊對話錄音」之錄音，其內容為：
      「女：讓我怕你，你有覺得很舒服嗎？
        男：好啦，小朋友回家要不要回家啦？
        女：你如果把我電死了怎麼辦？
        男：小朋友的衣服在家裡，要不要回來拿？
        女：你為什麼那麼殘忍？
        男：要回來就回來拿。
        女：我只想問你，你真的想把我電死嗎？」
      上開勘驗有本院勘驗筆錄可按（見本院卷第87頁正、反面
      ），並經被告承認為其與告訴人間之對話（見本院卷第87
      頁反面），對照告訴人所提出行動電話顯示該錄音時序等
      資料之照片（見偵字第4631號卷第70頁下方），該檔案係
      於98年11月30日晚間8 時18分建立，故而告訴人質問被告
      將其「電死」怎麼辦、是否真的想將其「電死」等內容，
      核與其所述當日白天在河濱公園遭被告持電擊棒電擊其身
      體等情相符。被告亦於偵查中自承曾購買電擊棒等語（見
      偵字第4631號卷第48頁），而告訴人於該對話當時，尚在
      臺北醫學大學附設醫院急診觀察中，迄當晚10時50分始離
      院，此有該院急診護理紀錄單、急診留觀護理紀錄單、急
      診病歷等在卷可參（見本院卷第60、62、73、74頁），衡
      無可能於該情境仍編纂對話以資為日後誣陷之用。
    3.又告訴人係於98年11月30日下午1 時55分經119 救護車送
      入臺灣臺北大學附設醫院急診室，當時情緒激動，陳述遭
      被告用電擊棒電擊右胸及手麻等情，該醫院為持續抽血、
      照X 光、心電圖等檢查，並給予各注射及口服藥物等情，
      有相關病歷及護理資料在卷可依（見本院卷第60至74頁）
      ，亦足為告訴人所證述於當日中午左右遭被告持電擊棒電
      擊，嗣並經送醫等情節之佐證。另經證人陳佳妤於偵查中
      證稱：伊在12點50分進公司，1 點多時接獲告訴人的電話
      ，告訴人在電話中語無倫次，一邊哭泣，說其人在公司附
      近的天橋下，因無法行走，請伊過去協助，伊帶著手機就
      趕快出門，告訴人靠在橋下的牆壁哭泣，伊試著扶告訴人
      起來，但告訴人回稱站不起來，告訴人全身在發抖，而且
      放聲哭泣，告訴人說被告拿電擊棒電其，並要其求饒，要
      告訴人說「對不起，我錯了」，且要告訴人撤回告訴，告
      訴人到了醫院仍在發抖等語（見偵字第4631號卷第31、32
      頁）；及於原審審理時證稱：去接告訴人前，跟告訴人通
      過2 次電話，告訴人先打給伊，說其在公司附近，告訴人
      一直哭，然後說在公司的天橋附近，伊當時聽的不是很清
      楚，因伊第一次是走到天橋的另外一邊，所以撥第2 次電
      話給告訴人，從伊在公司接到電話到找到告訴人，經過大
      概10分鐘左右，伊看到告訴人時，告訴人是一直哭，靠在
      天橋的柱子旁邊，那時已經有一個人在現場，已經叫警察
      來，告訴人一直哭，話也講不清楚，一直說要保護其父親
      和小孩子，在救護車裡面，告訴人比較鎮定之後，有說是
      被告將其丟在天橋下就走，告訴人之前在公司講要出門，
      伊有跟告訴人說要小心一點，因為告訴人曾經有家暴案例
      ，告訴人當時說如果其2 點沒有回來，請伊撥個電話，告
      訴人這樣說應該是擔心自己的安全等語（見原審訴字卷第
      23至25頁反面）。證人陳佳妤雖未曾親身見聞告訴人遭恐
      嚇、電擊之事，然其見聞告訴人受害後竟跌坐路邊靠著天
      橋柱子哭泣、語無倫次、喊稱要保護父親及小孩，及其後
      送醫等情境及情緒反應，於該部分自可為證，且所述與證
      人蘇00之該部分證詞互核相符，復經具結以擔保其證詞
      之真實性及憑信性，並有臺北市政府警察局信義分局99年
      3 月26日北市警信分刑字第09930829600 號函及所附臺北
      市政府警察局指揮中心受理110 報案紀錄單、臺北醫學大
      學附設醫院受理家庭暴力事件驗傷診斷證明書等可資參照
      （見偵字第4631號卷第36、37頁、偵字第1148號卷第12頁
      ），可證告訴人經被告載往臺北市○○區○○路460 號前
      下車後，因身體不適且受驚恐而哭泣，癱坐無法起身，由
      路人協助報警，經警前往處理並送醫，告訴人向到場處理
      之員警表示係遭夫以電擊棒凌虐，處理之員警並傳真家暴
      中心列管等情，應可採信。以告訴人之教育程度及其經歷
      、社會地位、生活狀況等，竟於公眾往來場所無法自制而
      有該等反常之舉措，表現極其驚恐，顯係甫遭受超過其心
      理所能承受之打擊，而有該等受創後之反應，故除被告已
      施為多次之恐嚇言詞外，當仍有其他加害之事，復參以被
      告亦供稱告訴人於其車上竟跌到腳踏墊處等語，足見告訴
      人於該車上已多方閃躲，其所證述被告除恐嚇言詞外，尚
      有以電擊棒施暴之行為，應屬事實。
    4.另被告亦坦認當日確曾與告訴人前往彩虹河濱公園，且有
      肢體接觸等節，然辯稱當日原本要去汽車旅館，但告訴人
      要求至公園，二人並在車上搞車震，告訴人的傷應該是伊
      頭部埋在告訴人胸前所造成，是告訴人突然發脾氣，捶了
      伊好多下，告訴人自己跌到腳踏墊，告訴人會突然莫名其
      妙大吼大叫，情緒失控等語。惟查，被告於前2 日即11月
      28日深夜、11月29日凌晨尚有撥打電話，以加害告訴人及
      其家人生命、身體之事恐嚇告訴人，已如前述，之前被告
      更有多次撥打電話，或以「回電談談官司該如何處理，可
      以嗎」之簡訊方式，要求告訴人見面談論官司及處理離婚
      之事，於嗣後之12月1 日、2 日更發送「星期一跟你說了
      那麼多，你大概一句都沒聽進去，所以你昨天所說的愛也
      都是假的囉，那就請你自己堅強一點，因為……」、「不
      要歹戲拖棚，我有的是時間可以陪你」等不友善口吻之簡
      訊，亦有卷附手機簡訊翻拍照片可供佐證（見偵字第4631
      號卷第11、34頁），足證其2 人斯時已感情不睦，尚有離
      婚之民事案件及違反保護令之刑事案件進行中，告訴人焉
      有邀約被告至公園發生性行為之可能？被告上開辯詞，顯
      非可採。被告又辯稱其另案對告訴人所提出之傷害告訴刑
      事案件中，告訴人有前後說詞、與證人陳佳妤之說詞若干
      未符之處，認告訴人與陳佳妤於本案之陳述亦不具憑信性
      等語，然查，該被告指稱告訴人於98年11月6 日毆打其成
      傷之另案，經臺灣桃園地方法院檢察署以98年度偵續字第
      398 號為不起訴處分後，雖被告提出再議，臺灣高等法院
      檢察署仍以100 年度上聲議字第1064號為駁回再議之處分
      ，業經本院調閱該案卷宗查明無訛，被告所指告訴人於該
      案先後陳述出入部分，經上開處分書析述在卷，且與本案
      並無關聯，而證人證人蘇00、陳佳妤於本案之證詞，尚
      有上揭其他證據可資補強，被告於本案猶執他案已調查之
      事項臆測其事，並無實據，無足為採。
（四）綜上，本件事證已臻明確，被告所辯各節，顯係卸飾之詞
      ，均不可採，其犯行堪予認定，應依法論科。
二、本件被告與告訴人前為配偶時，有家庭暴力防治法第3 條第
    1 款所定之家庭成員關係，被告復收受桃園地院於98年7 月
    23日所核發之98年度家護字第615 號民事通常保護令，明知
    禁止對告訴人實施身體或精神上之不法侵害行為，猶為如事
    實欄一(一)、(二)、(三)所示之行為，或撥打電話或親自以前揭加
    害生命、身體之言詞恐嚇告訴人，使告訴人心生畏懼，對告
    訴人實施精神上之不法侵害，另傷害告訴人之行為，雖未具
    告訴，然亦使告訴人生理上感到痛苦，係對告訴人實施身體
    上不法侵害之行為，故核被告各次所為，均係犯家庭暴力防
    治法第61條第1 款及刑法第305 條之恐嚇危害安全罪。又按
    家庭暴力防治法所謂「精神上不法侵害」，包括以謾罵、吼
    叫、侮辱、諷刺、恫嚇、威脅之言詞語調脅迫、恐嚇被害人
    之言語虐待；竊聽、跟蹤、監視、冷漠、鄙視或其他足以引
    起人精神痛苦之精神虐待及性虐待等行為，亦即該行為已足
    以引發行為對象心理痛苦畏懼之情緒時，即該當精神上不法
    侵害之行為。至家庭暴力防治法第2 條第3 款規定之「騷擾
    」，則係指任何打擾、警告、嘲弄或辱罵他人之言語、動作
    或製造使人生畏怖之行為，使他人因而產生不快不安之感受
    ，與前述精神上不法侵害行為肇致相對人心理恐懼痛苦，在
    程度上有所區分；故家庭暴力防治法第61條第1 款、第2 款
    係依被告之行為對被害人造成影響之輕重而為不同規範，若
    被告所為已使被害人生理或心理上感到痛苦畏懼，即可謂係
    對被害人實施身體或精神上不法侵害之家庭暴力行為，反之
    若尚未達此程度，僅使被害人產生生理、心理上之不快、不
    安，則僅為騷擾定義之規範範疇。故若被告所為，顯已超出
    使被害人生理、心理感到不安不快之程度，而造成被害人生
    理、心理上的痛苦，係違反家庭暴力防治法第61條第1 款規
    定，自無庸再論以同條第2 款規定。公訴意旨認被告所為另
    犯家庭暴力防治法第61條第2 款之罪，尚有未洽，應予更正
    。被告前開3 次犯行，均係以一行為同時觸犯2 罪名，皆為
    想像競合犯，均應依刑法第55條規定從一重之違反保護令罪
    處斷。被告所犯上開3 罪間，犯意各別，行為互殊，客觀上
    難認係出於同一犯意而為，應予分論併罰。
三、原審據以論科，固非無見，然查：（一）按被告於審判中行
    使對證人之反對詰問權，固屬檢驗證人先後證詞憑信性如何
    之手段；然證人在檢察事務官、司法警察官或司法警察調查
    中所為之陳述須與其於在審判中之陳述不符，且其先前在審
    判外之陳述，仍必須充足刑事訴訟法第159 條之2 所定「相
    對可信性」與「必要性」之要件，始足構成傳聞法則之例外
    。從而，無從單憑被告已對某證人行使反對詰問權，即得遽
    謂該證人在審判外之先前陳述因此而具有證據能力，最高法
    院所著99年度台上字第6303號判決意旨可資參照，原判決理
    由壹、一中以證人蘇00於警詢時所為不利被告之陳述，雖
    為傳聞證據，然其陳述確係出於任意，嗣於原審審理時，又
    接受檢察官、被告及其辯護人之詰問，已賦予被告對於證人
    蘇00對質詰問之機會，認證人蘇00於警詢中之陳述，既
    經被告於審理中藉由交互詰問加以檢驗，則其屬傳聞證據之
    瑕疵，應已治癒而無遽予排除之必要等有關證據能力之論述
    （見原判決第4 頁第4 至14行），有不符證據法則之違背法
    令。原判決所述證人蘇00於警詢中之陳述與法院審理中之
    證詞相符部分，已具備可信之特別情狀，自有證據能力等語
    ，（見原判決第4 頁第15、16行），亦與例外承認警詢中陳
    述之證據能力須具備「必要性」之要件未合。（二）又刑事
    訴訟法第121 條規定：「法院或檢察官因調查證據及犯罪情
    形，得實施勘驗。」故勘驗為法定證據方法之一，係以人的
    感官知覺對犯罪相關之人、物、地等證據及犯罪情形加以調
    查之方法，依同法第42條、第43條規定，應製作勘驗筆錄，
    乃書記官職務上製作之紀錄文書；就檢察官之勘驗筆錄而言
    ，屬於「被告以外之人」於「審判外」之書面陳述，依同法
    第159 條第1 項規定，應屬傳聞證據。原判決引臺灣桃園地
    方法院檢察署檢察事務官之勘驗筆錄為證（見原判決第8 頁
    第14至15行），於理由欄壹、三認卷附勘驗筆錄係為物證而
    有證據能力（見原判決第5 頁第17至21頁），衡有未符。（
    三）又書面證據在刑事訴訟程序中，依其證據目的不同，而
    有不同之屬性，如以書面證據記載內容之事實作為供述證據
    者，亦即以記載之內容確定某項事實，而與一般人陳述依其
    感官知覺所認知之見聞事實無異者，應依人證程序檢驗該書
    面證據；若以書面證據本身物體之存在或不存在作為證據者
    ，係屬物證，須依物證程序檢驗；他如利用科學機械產生類
    似文書之聲音、影像及符號等作為證據，則屬新型態科技證
    據，兼具人為供述及物證性質，自須依科學方法先行鑑驗，
    然後分別依人證或物證程序檢驗之。又所謂傳聞證據，係指
    審判外以言詞或書面所提出之陳述，以證明該陳述內容具有
    真實性之證據而言。是以關於書面證據，應以一定事實之體
    驗或其他知識而為陳述，並經當事人主張內容為真實者，始
    屬刑事訴訟法第159 條第1 項所指被告以外之人於審判外之
    書面陳述，原則上並無證據能力，僅於符合同法第159 條之
    1 至第159 條之5 有關傳聞法則例外規定時，始具證據能力
    。倘當事人並未主張以該書面陳述內容為真實作為證據，或
    該書面陳述所載內容係另一待證事實之構成要件（如偽造文
    書之「文書」、散發毀謗文字之「書面」、恐嚇之「信件」
    ），或屬文書製作人之事實、法律行為（如表達內心意欲或
    情感之書信，或民法關於意思表示、意思通知等之書面，如
    契約之要約、承諾文件，催告債務之存證信函、律師函等）
    等，則非屬上開法條所指傳聞證據中之書面陳述，應依物證
    程序檢驗之，最高法院98年度台上字第7301號判決意旨可資
    依循。原判決所引民事通常保護令、簡訊翻拍照片等證據資
    料，均非與一般人陳述依其感官知覺所認知之見聞事實無異
    之供述證據，原判決於理由欄壹、四認該等證據資料屬於審
    判外之陳述，而為傳聞證據等語（見原判決第5 頁倒數第1
    至3 行），另記載卷內之物證「亦無刑事訴訟法第159 條之
    4 之顯有不可信之情況與不得作為證據之情形，則依刑事訴
    訟法第159 條之5 之規定」，本件認定事實所引用之物證，
    均有證據能力等語（見原判決第6 頁第3 至6 行），均有未
    洽。（四）原判決於事實欄已敘述被告以電擊棒電擊告訴人
    等實施身體上不法侵害之行為，惟於理由欄論罪部分，僅敘
    及被告「撥打電話或親自以前揭加害生命、身體、名譽之言
    詞恐嚇告訴人，致生危害於安全，係對於告訴人實施精神上
    不法侵害之行為，核其所為……」等語，似漏未論擬被告對
    告訴人實施身體上不法侵害行為部分，尚有事實與理由欄不
    相符合之處。被告不服原判決，提起上訴意旨略以：錄音光
    碟並無日期，轉錄時可經編輯、節錄及合成，又錄音光碟及
    手機翻拍照片無證據能力，不足以證明該等通話係於98年11
    月28日、29日所為，而告訴人於就診時之紀錄，記載其無明
    顯外傷，另證人陳佳妤所述，不足以證明告訴人描述案情之
    真正，且告訴人、證人陳佳妤於另案陳述互有出入，證人陳
    佳妤顯係附和告訴人，且98年11月29日之錄音內容，告訴人
    尚有指責被告半夜吵甚麼，足見其心理並未產生不安等語。
    惟本院已就如何認定被告各該犯行，一一列舉其事證及說明
    理由如前，被告執前詞指摘原判決不當，均無理由，然原判
    決既有前開可議之處，仍應由本院予以撤銷改判。
四、爰審酌被告與告訴人間原為夫妻關係，因離婚等問題而衍生
    諸多糾紛，被告前於98年間業已先後因恐嚇危害安全、公然
    侮辱、違反保護令等罪，經提起公訴，其中98年8 月5 日犯
    行部分，並經桃園地院於98年11月13日判處有期徒刑3 月，
    殷鑑未遠，被告當已深知其所為已屬對告訴人之不法侵害，
    且違反保護令，涉有刑責，仍未記取教訓，漠視法院所核發
    保護令之禁令，動輒對告訴人出言恐嚇，更施以電擊身體、
    拉扯頭髮等暴力行為，行為愈熾，對告訴人之心靈及生活安
    寧造成嚴重之影響，且徵被告之自我檢束能力甚差，並參酌
    其智識程度、生活狀況，及其犯罪之動機、目的、手段、犯
    罪後之態度、所生之危害等一切情狀，分別量處如主文第2
    項所示之刑；又被告行為時有關易科罰金之易刑處分，刑法
    於第41條第1 項規定：犯最重本刑為5 年以下有期徒刑以下
    之刑之罪，而受6 個月以下有期徒刑或拘役之宣告者，得以
    新臺幣1000元、2000元或3000元折算1 日，易科罰金；但確
    因不執行所宣告之刑，難收矯正之效或難以維持法秩序者，
    不在此限。另第8 項係規定：第1 項至第3 項規定於數罪併
    罰，其應執行之刑未逾6 個月者，亦適用之。嗣於98年12月
    15日修正，並於99年1 月1 日施行之刑法第41條第1 項、第
    8 項規定：犯最重本刑為5 年以下有期徒刑之罪，而受6 月
    以下有期徒刑之宣告，得以新臺幣1000元、2000元或3000元
    折算1 日，易科罰金；但易科罰金難收矯正之效或難以維持
    法秩序者，不在此限。第1 項至第4 項及第7 項之規定，於
    數罪併罰之數罪均得易科罰金或易服社會勞動，其應執行逾
    6 月者，亦適用之。該修正應屬刑之執行問題，於刑之輕重
    無關，尚毋庸為新舊法之比較，爰逕適用修正後刑法第41條
    第1 項前段規定，就上開各罪均諭知易科罰金之折算標準。
    並定其應執行刑暨諭知易科罰金之折算標準。
據上論斷，應依刑事訴訟法第369 條第1 項前段、第364 條、第
299 條第1 項前段，家庭暴力防治法第61條第1 款，刑法第11條
前段、第305 條、第55條、第51條第5 款、第41條第1 項前段，
刑法施行法第1 條之1 第1 項、第2 項前段，判決如主文。
本案經檢察官黃全祿到庭執行職務。
中    華    民    國   100    年    7     月    19    日
                  刑事第十九庭審判長法  官  鄧振球
                                    法  官  潘翠雪 
                                    法  官  彭幸鳴
以上正本證明與原本無異。
不得上訴。
                                    書記官  陳靜姿
中    華    民    國   100    年    7     月    19    日
附錄本案論罪科刑法條：
家庭暴力防治法第61條
違反法院依第14條第1 項、第16條第3 項所為之下列裁定者，為
本法所稱違反保護令罪，處3 年以下有期徒刑、拘役或科或併科
新臺幣10萬元以下罰金：
一、禁止實施家庭暴力。
二、禁止騷擾、接觸、跟蹤、通話、通信或其他非必要之聯絡行
    為。
三、遷出住居所。
四、遠離住居所、工作場所、學校或其他特定場所。
五、完成加害人處遇計畫。
刑法第305 條
以加害生命、身體、自由、名譽、財產之事，恐嚇他人致生危害
於安全者，處2 年以下有期徒刑、拘役或300 元以下罰金。